【裁判字號】    98,聲減,71
【裁判日期】    980331
【裁判案由】    聲請減刑
【裁判全文】
臺灣臺中地方法院刑事裁定              98年度聲減字第71號
聲  請  人  臺灣臺中地方法院檢察署檢察官
受  刑  人  邱建義
上列受刑人因賭博等案件，已經判決罪刑確定，聲請人聲請減刑
（98年度聲減字第55號、98年度執字第3345號），本院裁定如下
    主     文
邱建義所犯如附表編號1所示之賭博罪，減為有期徒刑參月，併
科罰金新臺幣壹萬伍仟元，並與附表編號2所示之妨害投票罪已
減得之刑，應執行有期徒刑肆月，併科罰金新臺幣壹萬伍仟元，
褫奪公權壹年。有期徒刑如易科罰金，以銀元參佰元即新臺幣玖
佰元折算壹日，罰金如易服勞役，以新臺幣壹仟元折算壹日。
    理     由
一、查受刑人邱建義於附表編號1、2所示之日期犯如附表所示之
    罪，分別經本院以96年度中簡字第39號、97年度中簡字第37
    12號，分別判處如附表所示之刑，均經確定在案。檢察官以
    其所犯如附表編號1所示之罪的犯罪時間，係在民國96年4月
    24日以前，合於減刑條件，並聲請就附表編號2所示之罪已
    減得之刑，定其應執行之刑，並應諭知易科罰金之折算標準
    ，經核尚無不合，應予准許。
二、按依中華民國96年罪犯減刑條例所為之減刑裁定，係按原確
    定裁判之宣告刑而減之，並非重新裁判，故是否准予易科罰
    金及有關易科罰金之折算標準、罰金易服勞役之折算標準，
    均應依原確定判決所諭知之標準折算，不生新舊法律之比較
    適用問題（最高法院97年度臺非字第285號判決參照）；又
    刑法第2條第1項所規定，關於新舊法比較適用，係指被告行
    為後法律有變更，而其所涉犯之案件，法院尚未為裁判者而
    言，如法院已裁判確定，即無其適用，此觀該法條之規定自
    明。而數罪併罰，有2裁判以上，依刑法第51條之規定定其
    應執行刑時，除裁判確定前犯數罪，其中1罪在新法施行前
    者外，如各罪於法律變更前均已判決確定，而於法律變更後
    始合併定執行刑時，即應依原確定裁判時所適用之法律定其
    應執行刑，並不生新舊法比較適用問題（最高法院96年度臺
    非字第102號判決參照）。換言之，若裁判確定前犯數罪，
    其中1罪在新法施行前，且於法律變更後始行判決，並已為
    新舊法律之比較適用，其與其他在新法施行後所犯且判決確
    定之罪定其應執行刑時，仍有新舊法比較之適用。而定執行
    刑之立法意旨，除為執行刑之方便，並係為受刑人之利益，
    若受刑人所犯各罪，易科罰金或易服勞役之折算標準不同時
    ，自應依刑法第2條第1項規定，擇有利於受刑人之折算標準
    （最高法院84年臺非字第452號判決參照）；數罪併罰有二
    以上裁判，其易刑折算標準不同，均已確定，減刑後合併定
    執行刑時，其易刑之折算標準，依刑法第2條第1項但書意
    旨，擇最有利於受刑人之折算標準定之，法院辦理96年減刑
    案件應行注意事項第34點亦定有明文。經查，受刑人所犯附
    表編號2之罪，係於刑法修正變更後始行判決，該判決復已
    就刑法修正部分，為新舊法之比較適用，是該罪與刑法修正
    變更後始違犯並判決確定之附表編號1之罪，定其應執行之
    刑時，自有新舊法比較之適用。末按所謂不能割裂適用，係
    指與罪刑有關之本刑而言，不包括易刑處分，事關刑罰執行
    之易刑處分仍應分別適用最有利於行為人之法律。易言之，
    倘所處之主刑同時有徒刑、拘役易科罰金、罰金易服勞役之
    情形時，關於易科罰金、易服勞役部分應分別為新舊法有利
    不利之比較，依刑法第2條第1項從舊從輕原則定其易刑之折
    算標準（最高法院96年度臺非字第58號，96臺上字第2233號
    判決意旨參照）。
三、次按刑法業於94年1月7日修正，同年2月2日公布，並於95年
    7月1日生效施行，其中刑法第41條、第42條、第51條均經修
    正。又行為後法律有變更者，適用行為時之法律，但行為後
    之法律有利於行為人者，適用最有利於行為人之法律，現行
    刑法第2條第1項訂有明文，茲比較新舊法如下：
（一）修正後刑法第51條第5款規定：「宣告多數有期徒刑者，
      於各刑中之最長期以上，各刑合併之刑期以下，定其刑期
      。但不得逾30年。」與修正前同條款規定：「宣告多數有
      期徒刑者，於各刑中之最長期以上，各刑合併之刑期以下
      ，定其刑期。但不得逾20年。」之規定比較，自以修正前
      規定之定應執行刑之上限為20年，對行為人較為有利，此
      影響行為人刑罰之法律效果，是受刑人行為後法律已有所
      變更，經比較修正前後刑法第51條第5款之規定，新法之
      規定對受刑人並無較為有利之情形，應依刑法第2條第1項
      前段之規定，適用受刑人行為時之舊法，而定其應執行之
      刑。
（二）又修正前刑法第41條第1項前段規定：「犯最重本刑為五
      年以下有期徒刑以下之刑之罪，而受六個月以下有期徒刑
      或拘役之宣告，因身體、教育、職業、家庭之關係或其他
      正當事由，執行顯有困難者，得以一元以上三元以下折算
      一日，易科罰金。」再受刑人行為時之易科罰金折算標準
      ，修正前罰金罰鍰提高標準條例第2條（現已刪除）規定
      ，就其原定數額提高為1百倍折算1日。則本件受刑人行為
      時之易科罰金折算標準，如以銀元3百元折算1日，經折算
      為新臺幣後，應以新臺幣9百元折算為1日。惟修正後刑法
      第41條第1項首段則規定：「犯最重本刑為五年以下有期
      徒刑以下之刑之罪，而受六個月以下有期徒刑或拘役之宣
      告者，得以新臺幣一千元、二千元或二千元折算一日，易
      科罰金。」被告所犯係得易科罰金之罪，經比較修正前後
      之易科罰金折算標準，以修正前之規定較有利於受刑人。
（三）又本件受刑人於行為時，刑法第42條第2項規定：「易服
      勞役以1元以上3元以下折算1日。但勞役期限不得逾6個月
      。」；又受刑人行為時之易服勞役折算標準，業據刪除前
      罰金罰鍰提高標準條例第2條規定，就其原定數額提高為
      100倍折算1日，則本件受刑人行為時之易服勞役折算標準
      ，應以銀元100元、200元或300元折算1日，即新臺幣300
      元、600元、900元折算1日。刑法第42條第3項復規定：「
      罰金總額折算逾6個月之日數者，以罰金總額與6個月之日
      數比例折算」。惟95年7月1日修正公布施行之刑法第42條
      第3項前段規定：「易服勞役以新臺幣1000元、2000元或
      3000元折算1日」，同條第5項首段並修正為「罰金總額折
      算逾1年之日數者，以罰金總額與1年之日數比例折算。」
      比較修正前後之罰金易服勞役折算標準，以修正後刑法之
      規定較有利於受刑人，故應依刑法第2條第1項但書規定，
      適用修正後之刑法第42條第3項前段規定，就併科罰金部
      分諭知易服勞役之折算標準。
四、爰依中華民國96年罪犯減刑條例第2條第1項第3款、第8條第
    1項、第9條、第10條，刑法第2條第1項、修正前第41條第1
    項前段、第42條第3項、修正前第51條第5款，刪除前罰金罰
    鍰提高標準條例第2條，現行法規所定貨幣單位折算新臺幣
    條例第2條，裁定如主文。
中    華    民    國    98    年    3    月    31    日
                     刑事第四庭  法  官 陳如玲
以上正本證明與原本無異。
如不服本裁定，應於收受送達後5日內向本院提出抗告狀。（應
附繕本）
                                 書記官 童淑芬
中    華    民    國    98    年    3     月    31    日


司法院資訊處製作；財團法人民間司法改革基金會備份。
